臺灣高等法院高雄分院刑事判決　　　　94年度上訴字第1374號
上　訴　人
即　被　告　甲○○
上列上訴人因違反毒品危害防制條例案件，不服臺灣高雄地方法
院94年度訴字第1749號中華民國94年 8月16日第一審判決（起訴
案號：臺灣高雄地方法院檢察署94年度毒偵字第3580號），提起
上訴（移送本院併辦案號：同署94年度毒偵字第6933號），本院
判決如下：
     主  文
原判決撤銷。
甲○○連續施用第一級毒品，累犯，處有期徒刑壹年壹月；扣案
之海洛因壹小包（毛重零點貳公克）沒收銷燬之。又連續施用第
二級毒品，累犯，處有期徒刑陸月。應執行有期徒刑壹年肆月，
扣案之海洛因壹小包（毛重零點貳公克）沒收銷燬之。
     事  實
一、甲○○前於民國（下同）91年間，因施用毒品案件，經原審
    法院於92年4 月29日，以91年度訴字第3422號判處有期徒刑
    10月、4 月，定應執行有期徒刑1 年，於93年10月11日縮短
    刑期執行完畢。另其於87年間因施用毒品案件，經該院以87
    年度毒聲字第88號裁定送觀察、勒戒後，認無繼續施用毒品
    傾向，於87年6 月9 日釋放，由台灣高雄地方法院檢察署檢
    察官於87年6 月9 日以87年度偵字第12545 號為不起訴處分
    確定。又其於88年間，因施用毒品案件，經該院88年度毒聲
    字第8214號裁定送觀察、勒戒後，認有繼續施用毒品傾向，
    復經該院以88年度毒聲字第8913號裁定令入戒治處所施以強
    制戒治1 年，而於91年1 月27日強制戒治執行完畢；再於92
    年間，因施用毒品案件，經該院91年度毒聲第7843號裁定令
    入戒治處所施以強制戒治，於92年8 月8 日停止戒治出戒治
    處所，並於93年1 月14日因毒品危害防制條例修正而報結執
    行程序。詎仍不知悔改，復於強制戒治執行完畢釋放後5 年
    內，明知海洛因、安非他命業經公告列為毒品危害防制條例
    第2 條第2 項之第一、二級毒品，不得施用，復分別基於施
    用第一級毒品海洛因、第二級毒品安非他命之概括犯意，自
    94年4 月4 日上午7 時起至同年8 月9 日上午7 時許，在其
    高雄縣鳳山市○○路393 巷10號住處，以將海洛因摻入香煙
    點燃之方式，每日施用2 次。又於94年4 月5 日下午2 時10
    分許回溯24小時內之某時，及於同年8 月10日10時20分回溯
    24小時內之某時，在其上揭住處，以不詳之方式，吸食安非
    他命2 次，經警先於94年4 月5 日下午2 時10分許，持台灣
    高雄地方法院法官核發之搜索票，至高雄縣林園鄉○○村○
    ○路579 號搜索時，因其在場而經警採其尿液送驗後，發現
    有海洛因代謝後之嗎啡及甲基安非他命陽性反應，始知悉上
    情。嗣又於同年8 月10日10時25分許，在高雄縣林園鄉○○
    街72號前，見其行跡可疑加以攔撿盤查，當場在其身上扣得
    海洛因1 小包（毛重0.2 公克），並採集其尿液送驗結果，
    呈嗎啡及甲基安非他命陽性反應，而查獲其吸食毒品之情。
二、案經高雄市政府警察局小港分局報請台灣高雄地方法院檢察
    署檢察官偵查起訴及移送本院併案審理。
     理  由
一、訊據上訴人即被告甲○○對於上開施用海洛因之犯行坦承不
    諱，惟矢口否認有施用甲基安非他命之犯行，辯稱：伊從未
    施用甲基安非他命云云。惟查：
  (一)被告先後2 次為警查獲後所採集之尿液，經送高雄市立凱旋
    醫院以酵素免疫分析法（EIA）初 步檢驗及氣相層析質譜儀
    法（GC/ MS）複驗結果，均呈嗎啡及甲基安非他命陽性反應
    ，有該醫院94年4 月25日編號J196號及94年8 月22日編號J
    450 號濫用藥物尿液檢驗報告，尿液代碼對照表各2 紙附卷
    稽，扣案之白粉1 包（毛重0.2 公克），經送法務部調查局
    檢驗結果，確為海洛因，亦有該局檢驗通知書1 紙在卷可按
    ；而按海洛因施用入人體後，在體內水解成嗎啡，再循嗎啡
    之代謝方式排出，於8 小時內所排尿液易於檢出；8 小時至
    24小時，視其取尿時間及尿量多寡，可能檢出；至24小時以
    後所排之尿液，已難檢出，業據行政院衛生署藥物食品檢驗
    局73年11月30日（73）藥檢壹字第030221號函釋明確；又甲
    基安非他命經口服投與後，約70％於24小時內可自尿液中排
    出，而其尿液內含甲基安非他命成分之檢出，與投與甲基安
    非他命的量、個人體質、檢驗儀器之精密度有關，通常採尿
    化驗是否呈陽性反應，應以投與後24小時內所採者為宜，此
    亦有行政院衛生署藥物食品檢驗局（80）藥檢醫字第4529號
    函可查。是依上開說明，佐以上揭尿液檢驗報告及扣案之海
    洛因，足徵被告確有施用海洛因及安非他命無疑。
  (二)被告雖矢口否認有施用甲基安非他命之犯行，然觀其於原審
    審理時，初亦否認有施用海洛因之犯行，辯稱可能係服用之
    保肝中藥含有海洛因成分云云，迨其再次為警查獲，並扣得
    海洛因1 包，經檢察官移送本院併辦後，於本院審理時，始
    坦認有施用海洛因之犯行；又其前亦曾施用第二級毒品甲基
    安非他命，被判處罪刑確定，有台灣高雄地方法院被告院內
    索引卡紀錄表在卷可查，則其所陳從未施用過甲基安非他命
    乙節，顯非實在，足見其供詞閃爍，所辯應不可採。
  (三)又被告前於87年間因施用毒品案件，經依原審法院87年度毒
    聲字第88號裁定送觀察、勒戒後，認無繼續施用毒品傾向，
    於87年6 月9 日釋放，由台灣高雄地方法院檢察署檢察官於
    87年6 月9 日，以87年度偵字第12545 號為不起訴處分確定
    。又其於88年間，因施用毒品案件，經依該院88年度毒聲字
    第8214號裁定送觀察、勒戒後，認有繼續施用毒品傾向，復
    經該院以88年度毒聲字第8913號裁定令入戒治處所施以強制
    戒治1 年，而於91年1 月27日強制戒治執行完畢，再於92年
    間，因施用毒品案件，經依該院91年度毒聲第7843號裁定令
    入戒治處所施以強制戒治，於92年8 月8 日停止戒治出戒治
    處所，並於93年1 月14日因毒品危害防制條例修正而報結執
    行程序之事實，有台灣高雄地方法院檢察署刑案資料查註紀
    錄表、台灣高等法院被告全國前案紀錄表各1 紙附卷可按，
    其於前開執行完畢釋放後，5 年內再犯本件施用毒品罪，事
    證明確，應予依法論科。
二、核被告所為，係犯毒品危害防治條例第10條第1 項之施用第
    一級毒品罪及同條例第2 項之施用第二級毒品罪。被告先後
    多次施用第一級毒品、第二級毒品之犯行，時間緊接，所犯
    罪名相同，顯係基於概括之犯意，應依刑法第56條論以連續
    犯，而被告所犯上開2 罪，犯意各別，行為互殊，應予分論
    併罰。被告前於91年間，因施用毒品案件，經原審法院於92
    年4 月29日，以91年度訴字第3422號判處有期徒刑10月、4
    月，定應執行有期徒刑1 年，於93年10月11日縮短刑期執行
    完畢等情，有台灣高雄地方法院檢察署刑案資料查註紀錄表
    、台灣高等法院被告全國前案紀錄表各1 紙附卷可按，其於
    5 年內再犯本件有期徒刑以上之罪，應依刑法第47條以累犯
    論處，而加重其刑，上開被告於94年4 月5 日下午2 時10分
    為警查獲後，再行施用海洛因及甲基安非他命之犯行，雖未
    經檢察官起訴，惟因與起訴部分有連續犯之裁判上一罪關係
    ，本院自得一併予以審理。
三、原審予以論罪科刑，固非無見；然查被告於94年4 月5 日為
    警查獲，仍有前開繼續施用第一級毒品、第二級毒品之犯行
    ，已如上述，原判決就後續施用毒品之行為未及一併審理，
    自有未洽。被告上訴否認有施用第二級毒品甲基安非他命，
    及指摘原判決量刑太重，雖無理由，惟原判決既有可議，即
    屬無可維持，應由本院將原判決撤銷。爰審酌被告前有施用
    毒品之不良素行，歷經觀察勒戒及戒治程序，仍未能徹底戒
    絕毒品，且屢經查獲，隨即再犯，顯見意志不堅，有失政府
    制定毒品危害防治條例之立法美意，且犯後一再否認施用第
    二級毒品犯行，飾詞圖卸，毫無悔意，惟念其施用毒品乃自
    戕一己之身體健康，尚未對他人造成危害等一切情狀，分別
    量處如主文所示之刑，並定其應執行刑。扣案之第一級毒品
    海洛因（毛重0.2 公克），應依毒品危害防制條例第18條第
    1 項前段沒收銷燬之。
據上論斷，應依刑事訴訟法第369 條第1 項前段、第364 條、第
299 條第1 項前段，毒品危害防制條例第10條第1 項、第2 項、
第18條第1 項前段，刑法第11條前段、第56條、第47條、第51條
第5 款，判決如主文。
本案經檢察官許月雲到庭執行職務。
中　　華　　民　　國　　94　　年　　11　　月　　22　　日
                  刑事第四庭    審判長法  官  蕭權閔
                                      法  官  林水城
                                      法  官  陳吉雄
以上正本證明與原本無異。
施用第一級毒品部分如不服本判決應於收受本判決後10日內向本
院提出上訴書狀，其未述上訴理由者，並得於提起上訴後10日
內向本院補提理由書狀（均須按他造當事人之人數附繕本)「 切
勿逕送上級法院」。
其餘不得上訴。
中　　華　　民　　國　　94　　年　　11　　月　　24　　日
                                書   記　 官  梁美姿
附錄本判決論罪之法條：
毒品危害防制條例第10條第1項、第2項
施用第一級毒品者，處6 月以上 5 年以下有期徒刑。
施用第二級毒品者，處3 年以下有期徒刑。
                                                      Ｆ
